【裁判字號】    91,交易,159
【裁判日期】    920529
【裁判案由】    過失傷害
【裁判全文】
臺灣臺北地方法院刑事判決                        九十一年度交易字第一五九號
    公  訴  人  臺灣臺北地方法院檢察署檢察官
    被      告  甲○○
右列被告因過失傷害案件，經檢察官提起公訴（九十年度偵續字第四六八號），本院
判決如左：
    主    文
甲○○無罪。
    理    由
一、公訴意旨略以：被告甲○○於民國八十九年十一月八日晚間十時許，駕駛車牌號
    碼Ｚ二－三七一七號（檢察官誤載為Ｚ三－三七一七號）自用小客車沿臺北市○
    ○路○段單行道北側慢車道由東向西方向行駛，原應注意行車速度，依標誌之規
    定，無標誌者，在市區○○道上時速不得超過三十公里，且當時天氣雨、夜間有
    照明、視距良好、市區○○道路濕潤、無缺陷及障礙，行車管制號誌運作正常，
    依其智識、能力又無不能注意之情事，詎被告竟貿然以每小時四十餘公里之速度
    行駛，行至該路段與一一八巷交岔路口、空軍總部前，適有乙○○駕駛車牌號碼
    ＡＲ－０七六九號自用小客車，沿臺北市○○路○段單行道由東向西方向行駛，
    行至該路段與一一八巷交岔路口，右轉北向行駛至交岔路口北側空軍總部前、擬
    再左轉駛入同路段北側慢車道之際，亦疏未注意路口南北向行車管制號誌為圓形
    紅燈，貿然超越停止線、左轉擬進入同路段北側慢車道，被告見狀閃煞不及，被
    告所駕車輛左後車門、葉子板遂與乙○○所駕車輛右前車頭猛力撞擊，被告所駕
    車輛並因而失控打滑、車頭猛力衝撞路口西側分隔島上樹木後，再反彈滑行至該
    路段北側慢車道內，乙○○因而受有右肋間挫傷之傷勢，被告亦因而受有右膝四
    ×二公分挫傷、下頦三公分撕裂傷之傷勢，經乙○○提出告訴，因認被告涉犯刑
    法第二百八十四條第一項前段因過失傷害人罪（乙○○涉犯因過失傷害人罪部分
    由本院另案審結）。
二、按犯罪事實應依證據認定之，無證據不得推定其犯罪事實，刑事訴訟法第一百五
    十四條定有明文；又認定不利於被告之事實，須依積極證據，苟積極證據不足為
    不利於被告事實之認定時，即應為有利於被告之認定，更不必有何有利之證據，
    最高法院三十年上字第八一六號著有判例可資參照。本件公訴意旨認被告甲○○
    涉有刑法第二百八十四條第一項前段因過失傷害人罪，無非係以告訴人乙○○
    之指訴、證人即當日恰在空軍總部大門西側服正門崗哨勤務、目擊事故經過之
    憲兵陳志元之證詞、被告於警、偵訊中坦承超速行駛及駕駛車輛於右揭時、地
    與乙○○發生碰撞、臺北市政府警察局大安分局交通分隊道路交通事故調查報
    告表、談話紀錄表、補充資料表、道路（含分隔島上樹木）照片、車輛照片、
    臺北市車輛行車事故鑑定委員會鑑定意見書、臺北市政府交通局車輛行車事故鑑
    定案件覆議意見書，以及乙○○之驗傷診斷書二紙為論據。訊之被告則堅決否
    認有因過失傷害人之犯行，辯稱：當日雙方確於右揭時、地駕駛車輛發生碰撞，
    但本件事故發生乃因乙○○違反行車管制號誌指示闖越紅燈，且乙○○當日並未
    受傷等語。
三、經查：
（一）告訴人乙○○於八十九年十一月八日晚間十時許事故發生後、員警到場處理、
      訊問時，並未表示受有任何傷害，此觀被告於事故後旋經送往臺北市立仁愛醫
      院治療，告訴人卻未隨同前往，臺北市政府警察局大安分局交通分隊道路交通
      事故調查報告表所載受傷人數僅一人、告訴人乙○○部分受傷害程度記載「３
      」未受傷，補充資料表「有關人受傷情形」記載Ａ車部分（即乙○○所駕車牌
      號碼ＡＲ－０七六九號自用小客車）無受傷等情自明，而道路交通事故調查報
      告表、補充資料表為當日到場處理之臺北市政府警察局大安分局交通分隊員警
      曹玉麟所製作，員警曹玉麟與被告、告訴人均無故舊親誼或宿怨仇隙，此為被
      告、告訴人所不爭執，衡情員警應無針對告訴人受傷與否為虛偽不實記載之可
      能或必要，且該等交通事故調查報告表、補充資料表並均經被告、告訴人簽名
      、捺指紋，有前開道路交通事故調查報告表、補充資料表附卷可稽，被告、告
      訴人經本院當庭提示上述證據資料，亦均表示記載正確、無意見，有本院九十
      二年三月六日審判筆錄可考，是告訴人當日自事故發生至員警製作筆錄完成時
      止，非唯客觀上並未顯露任何外傷，其主觀上亦全然無受傷之跡象或感覺，其
      有無因本件車禍受傷，已非無疑。
（二）告訴人雖於九十年四月六日因被告甲○○對之提出過失傷害告訴而前往警局接
      受詢問時，改稱車禍當日其亦有受傷云云，並於九十年六月五日檢察官訊問時
      提出俊發中醫診所、慈濟中醫醫院診斷證明書二紙為憑，惟其中慈濟中醫醫院
      診斷證明書係距事故發生逾半年之九十年五月二十三日告訴人前往該院就診後
      開立，其上所載告訴人之傷勢是否與本件車禍有關，無法認定，此經本院職權
      查證明確，有慈濟中醫醫院九十二年三月二十一日覆函可參；至俊發中醫診所
      部分，告訴人係事故次日前往就醫，並自稱車禍外傷、右肋瘀血云云，但經診
      視結果為右上臂肌肉拉傷，未判別傷勢成因，此亦經本院職權查證翔實，有俊
      發中醫診所回覆字條可佐，是告訴人並未受有診斷證明書所載之「右肋間挫傷
      」之傷勢，診斷證明書是項記載應係告訴人之自訴，實則告訴人經醫師檢視結
      果並無所稱因車禍右肋間受傷瘀血情形，僅右上臂肌肉拉傷，而右上臂肌肉拉
      傷甚為常見，該等傷勢亦無從遽認為本件車禍所致；參諸告訴人始終未能說明
      當日如何受傷？何以事故發生後未及時就醫，亦未表示受傷？且告訴人於事故
      發生半年後之九十年五月二十三日猶就醫指稱因車禍導致右協肋挫傷痛、右肩
      痛、頸部痛云云，上揭慈濟中醫醫院九十二年三月二十一日覆函記載甚明，於
      事故發生後逾二年之九十二年三月六日本院審理期日中，告訴人復當庭陳稱其
      傷勢尚未復原、仍會痠痛云云，但告訴人車禍當天毫無受傷跡象或感覺，前已
      述及，告訴人於車禍次日所受右上臂肌肉拉傷傷勢亦甚為輕微，斷無拖延半年
      、二年餘仍未能復原之理，足見告訴人係希圖卸責或減免自身因過失傷害被告
      甲○○所負之民、刑事責任，而將其身體傷痛均諉因本件車禍所致，故亦不能
      僅以其指稱車禍受傷，即遽認其車禍次日之右上臂肌肉拉傷等傷勢確因車禍所
      致。
（三）綜上所述，並無證據足資證明告訴人當日確有受傷，其所提診斷證明書所載傷
      勢亦無從認定因本件車禍事故所致。
四、既無證據可資證明告訴人確因本件車禍事故受傷，即與因過失傷害人之犯罪構成
    要件有間，此外亦查無證據足認被告確有公訴人所指犯行，揆諸首揭判例法條，
    不能證明被告犯罪，依法自應為無罪之諭知。
據上論斷，應依刑事訴訟法第四百五十二條、第三百零一條第一項判決如主文。
本案經檢察官黃立維到庭執行職務。
中      華      民      國    九十二    年      五      月    二十九    日
                                  臺灣臺北地方法院交通法庭
                                          法  官  洪  文  慧
右正本證明與原本無異。
如不服本判決，應於判決送達後十日內向本院提出上訴狀(應抄附繕本)。告訴人
或被害人如對於本判決不服者，應具備理由請求檢察官上訴，其上訴期間之計算
係以檢察官收受判決正本之日期為準。
                                          書記官  江  虹  儀
中      華      民      國      九十二      年    五    月   二十九    日


司法院資訊處製作；財團法人民間司法改革基金會備份。
